【裁判字號】    95,交聲,105
【裁判日期】    950623
【裁判案由】    聲明異議
【裁判全文】
臺灣屏東地方法院交通事件裁定         95年度交聲字第105號
原處分機關  交通部公路總局高雄區監理所屏東監理站
異  議  人
即受處分人  甲○○
上列受處分人因違反道路交通管理處罰條例案件，對於交通部公
路總局高雄區監理所屏東監理站民國95年5 月11日所為之屏監違
字第裁82-V00000000號處分（原處分：屏警交字第V00000000 號
、屏警交字第V00000000 號），聲明異議，本院裁定如下：
    主  文
原處分撤銷。
甲○○不罰。其餘異議駁回。
    理  由
一、原處分意旨認異議人於94年7 月21日因駕駛車牌號碼373-GP
    號營業大貨車，任意跨越車道行駛並肇事致人死亡，爰依道
    路交通管理處罰條例第45條第12款、第61條第1 項第4 款裁
    處吊銷異議人之駕駛執照。
二、異議意旨略以：肇事地點乃下坡大彎道，路旁有大樹擋住視
    線，過失責任應在於死者騎乘於支線道，未注意前方路況所
    致等語。
三、經查：
（一）按汽車駕駛人，爭道行駛有左列：「任意駛出邊線，或任
      意跨越兩條車道行駛者」情形者，依道路交通管理處罰條
      例第45條第12款規定，固可處以罰鍰。觀其處罰要件，汽
      車駛人有「任意駛出邊線」或「任意跨越兩條車道行駛」
      行為，為其處罰前提，然此二駕駛違規行為，必也基於同
      一主觀前提要件即「爭道行駛」，方足當之。本件屏東縣
      警察局里港分局舉發違反道路交通管理事件通知單及交通
      部公路總局高雄區監理所屏東監理站認異議人之違規事實
      ，乃認異議人於94年7 月21日駕駛車牌號碼373-GP號營業
      大貨車因任意跨越車道行駛並肇事致人死亡，爰依道路交
      通管理處罰條例第45條第12款、第61條第1 項第4 款裁處
      ；惟通知單與裁決書上均僅記載異議人有「任意跨越車道
      」，而未載及其任意跨越車道，是否因於「爭道行駛」而
      致違規，形式上即難遽認已與上開處罰要件相符。
（二）本件肇事情形，係於94年7 月21日13時45分許，由異議人
      駕駛車牌號碼373-GP號大貨車，沿屏東縣里港鄉○○路由
      西往東方向行駛，行經載興村載南路與新民路無號誌之交
      岔路口處時，適有黃木駕駛車牌號碼PHP-792 號重型機車
      ，沿新民路駛至上開交岔路口處左轉，異議人發現時雖立
      即偏左行駛欲閃離，仍因閃煞不及，所駕駛之大貨車右前
      車頭與黃木之機車左側車身發生碰撞，黃木因此人車倒地
      ，受有手腳裂傷併腦挫傷等傷害，送醫後不治死亡，此有
      本院調94年度偵字第5667號卷附屏東縣警察局里港分局處
      理相驗案件初步調查報告暨報驗書、偵查報告、財團法人
      屏東基督教醫院診斷證明書、道路交通事故初步分析研判
      表、道路交通事故現場圖、道路交通事故調查報告表等各
      1 份可為證；而異議人於台灣屏東地方法院檢察署檢察官
      偵查94年度偵字第5667號一案中，自始即堅稱：當時在新
      民路口發現對方停在路口上，為了要閃避對方，所以駕車
      比較偏左邊行駛，當轉頭時就發現對方在我車子之右前頭
      保險桿處（見本院調94年度偵字第5667號卷附94年7 月21
      日警詢筆錄）；當時看見死者騎摩托車停在路口，他已經
      偏到我的車道邊緣了，所以我往左偏行走，... 而且我在
      注意對向有無來車，因我車子已經偏一點到對向車道，..
      . 我就是車子轉過彎才看到他，一看到他，他已在我車道
      邊緣，我為了要往左偏閃過他，沒想到頭一回他已經在車
      頭了（見本院調94年度偵字第5667號卷附94年7 月22日偵
      訊筆錄）；且自道路交通事故現場圖所繪製之碰撞點位置
      以觀，當日二車碰撞位置確係十分接近於載南路由東向西
      即異議人當日行駛之對向車道上，此有本院調94年度偵字
      第5667號卷附道路交通事故現場圖1 份可為證；另據台灣
      屏東地方法院檢察署檢察官對本件肇事兩輛車輛擦撞痕跡
      所為之勘驗紀錄所示，異議人所駕駛之大貨車右前保險桿
      有死者所騎乘機車把手與車身之擦痕與刮痕，經比對結果
      ，與死者騎乘機車上之擦痕高度相符，大貨車右前霧燈有
      破裂，右前方向燈亦有破裂，此亦有本院調94年度偵字第
      5667號卷附94年7 月22日勘驗筆錄1 份可為證。綜上顯見
      案發當日，乃死者騎乘機車沿新民路駛至上開載南路口處
      ，左轉且業已騎乘接近異議人所行駛之來向車道上，甫為
      異議人閃避不及而撞及，而異議人之所以行駛偏向來向車
      道，並非出於爭道目的，乃為求閃避死者所致。是異議人
      其為上開辯詞，似非虛言，惟姑不論其所辯是否可盡信，
      究與「爭道行駛」之目的無關，原處分機關認定異議人有
      「任意跨越兩車道行駛」事實，並未就異議人跨越車道之
      原因，是否與因於「爭道行駛」一節而為必要調查，遽依
      異議人有駛出邊線事實，即認符合上開處罰要件，似尚嫌
      速斷。是本件實難認車禍事故係因異議人違反道路交通管
      理處罰條例第45條第12款規定之情事所肇致。異議人既未
      違反前揭道路交通管理處罰條例，即係與道路交通管理處
      罰條例第61條第1 項第4 款之處罰要件不符，原處分既未
      予詳查上情，據予裁罰，尚有未洽，本件異議為有理由，
      原處分應予撤銷，另諭知異議人不罰。
四、據上論結，應依道路交通案件處理辦法第20條，裁定如主文
    。
中    華    民    國    95    年    6     月    23    日
                  交通法庭      法  官  羅培毓
以上正本證明與原本無異。
如不服本裁定應於收受送達後5 日內向本院提出抗告書狀敘述抗
告之理由抗告於台灣高等法院高雄分院。
                                書記官  張儷薾
中    華    民    國    95    年    6     月    23    日


司法院資訊處製作；財團法人民間司法改革基金會備份。
